【裁判字號】    95,上訴,2190
【裁判日期】    951020
【裁判案由】    毒品危害防制條例
【裁判全文】
臺灣高等法院刑事判決                95年度上訴字第2190號
上  訴  人  臺灣臺北地方法院檢察署檢察官
上  訴  人
即  被  告  甲○○
選任辯護人  馮志剛律師
上列上訴人等因毒品危害防制條例案件，不服臺灣臺北地方法院
94年度訴字第815號，中華民國95年4月28日第一審判決（起訴案
號：臺灣臺北地方法院檢察署93年度偵字第12672、19644號），
提起上訴，本院判決如下：
    主  文
上訴駁回。
    事  實
一、甲○○明知大麻、伽瑪羥基丁酸（即ＧＨＢ，俗稱Ｇ水，下
    稱伽瑪羥基丁酸），均為毒品危害防制條例第二條第二項第
    二款所列之第二級毒品（該條例附表二所列第二級毒品編號
    二十四項及一百六十七項），未經許可，不得非法販賣、意
    圖販賣而持有、轉讓或持有，竟基於同一持有上開第二級毒
    品之犯意，自民國九十三年三月間某日起至同年五月二十八
    日，接續向姓名年籍不詳綽號「阿呆」之成年男子購入第二
    級毒品大麻一包（淨重十一．０八公克）、伽瑪羥基丁酸一
    瓶半及一罐而非法持有之。嗣分別於九十三年四月二十七日
    凌晨零時五十分許，在臺北市○○區○○路六三二號前其駕
    駛之車號ＥＡ─一七九八號自用小客車內為警查獲其持有置
    於車內之第二級毒品大麻一包（淨重十一．０八公克）、伽
    瑪羥基丁酸半瓶（起訴書誤載為三瓶半）及一罐、供持有伽
    瑪羥基丁酸之分裝罐十一個等物。嗣經臺灣臺北地方法院檢
    察署檢察官諭令交保後，甲○○又於九十三年六月七日下午
    三時十分許，在臺北市松山區○○○路二一０巷口為警查獲
    ，並在其上開小客車內扣得其持有之第二級毒品伽瑪羥基丁
    酸一瓶。
二、案經臺北市政府警察局松山分局報請臺灣臺北地方法院檢察
    署檢察官偵查起訴。
    理  由
壹、有罪部分（即非法持有第二級毒品大麻及伽瑪羥基丁酸）：
一、訊據上訴人即被告甲○○對於上揭其向姓名年籍姓名不詳綽
    號「阿呆」之成年男子購入第二級毒品大麻一包（淨重十一
    ．０八公克）、伽瑪羥基丁酸一瓶半及一罐而非法持有之事
    實坦承不諱，證人即臺北市政府警察局松山分局員警王正煬
    、黃士欣、高俊傑、胡明德、胡玉磊等人就先後二次查獲被
    告持有前揭第二級毒品之經過亦於原審審理時證述綦詳（原
    審卷(一)四九至五九頁）。扣案之煙草一包確含第二級毒品大
    麻成分（淨重十一．０八公克），藥水一瓶半及一罐均有第
    二級毒品伽瑪羥基丁酸（ＧＨＢ）成分，有法務部調查局九
    十三年九月九日調科壹字第０二０００六五九九號鑑定通知
    書及國防部憲兵司令部刑事鑑識中心九十三年七月一日（九
    三）宇鑑字第０七八０三號、九十三年九月十六日（原審誤
    載為九十三年八月十九日）（九三）宇鑑字第一二一八七號
    鑑驗通知書各一紙在卷可憑（第一二六七二號偵卷五二、五
    三頁，第一九六四四號偵卷二頁），並有上開毒品扣案可資
    佐證，足徵被告出於任意性之自白與事實相符。被告持有第
    二級毒品大麻及伽瑪羥基丁酸之犯行堪以認定。
二、被告之選任辯護人於本院為被告辯護稱：被告所犯臺灣臺北
    地方法院九十三年度易字第一○七八號施用第二級毒品案件
    ，經該院為有罪之判決確定，而被告於該案曾自白有施用第
    二級毒品大麻及伽瑪羥基丁酸之行為，惟因台灣尖端先進生
    技醫藥股份有限公司未針對此部分為檢驗，致法院僅判處被
    告施用第二級毒品甲基安非他命之部分，自有違誤。為被告
    之利益，應認上開判決包括被告施用第二級毒品大麻及伽瑪
    羥基丁酸之行為。是以被告持有前揭第二級毒品大麻及伽瑪
    羥基丁酸之行為，因與前開九十三年度易字第一○七八號確
    定判決所認定之施用第二級毒品部分，具高低度吸收關係之
    實質上一罪關係，應為該案確定判決之效力所及，本案應為
    免訴判決等語。但查：
  (一)前揭臺灣臺北地方法院九十三年度易字第一○七八號案件，
    被告甲○○係於九十三年四月十六日至十八日間之某日，在
    臺北市○○○路○段五八號五樓之二住處內，施用第二級毒
    品甲基安非他命，被告於該案原審審理時坦認在卷，且被告
    之尿液經送台灣尖端先進生技醫藥股份有限公司鑑驗結果，
    確呈第二級毒品甲基安非他命陽性反應，亦有該公司濫用藥
    物檢驗報告書一紙附該案可佐等情，有該案判決書可稽（第
    一二六七二號卷一二頁，第一九六四四號偵卷六二頁），並
    經本院調卷查明屬實（影印卷外放）。
  (二)被告雖於九十四年四月二十七日警詢時供稱其尚有施用第二
    級毒品大麻及伽瑪羥基丁酸之行為，然其復稱大麻、搖頭丸
    與伽瑪羥基丁酸是在一禮拜前施用（第一九六四四號偵卷二
    九頁正背面）。而有關第二級毒品大麻及伽瑪羥基丁酸施用
    後之代謝情況，經本院向行政院衛生署管制藥品管理局函查
    ，覆稱：非大麻慣用者吸食大麻後，尿液成陽性反應之時間
    平均可達四．二日；而大麻慣用者施用後平均可達一六．六
    日。至施用伽瑪羥基丁酸後，在四小時內尿液中濃度達到最
    高，而在十至十二小時後尿液中即無法測得，有該局九十五
    年八月三日管檢字第○九五○○○七八五二號函在卷可參（
    本院卷四五頁）。觀諸上開案件，被告尿液經台灣尖端先進
    生技醫藥股份有限公司濫用藥物檢驗結果，就大麻代謝物部
    分並未檢出陽性反應（第一二六七二號卷一二頁）；另該次
    檢驗項目雖未包含伽瑪羥基丁酸部分，惟被告既供稱係查獲
    前一周為施用。則依前揭行政院衛生署管制藥品管理局之函
    文，顯亦無法檢測出來。是以自乏證據足證被告平日確有施
    用第二級毒品大麻及伽瑪羥基丁酸之行為，其於警詢之自白
    尚難憑信，從而無證據憑認上開確定判決包括被告施用第二
    級毒品大麻及伽瑪羥基丁酸之行為在內。再者被告持有之前
    揭第二級毒品大麻及伽瑪羥基丁酸雖與甲基非他命同係第二
    級毒品，然並無證據足證係供被告施用甲基非他命而持有，
    亦難謂與前揭施用第二級毒品安非他命間有何高低度吸收關
    係實質上一罪之可言。是被告持有前揭毒品之所為，當非該
    案判決效力所及甚明，被告所辯顯係為圖脫免本件持有毒品
    犯行遭訴追懲處之避就之詞，不足採信。綜上，此部分事證
    已臻明確，被告犯行堪以認定。
三、論罪理由：
  (一)按大麻、伽瑪羥基丁酸（ＧＨＢ），均為毒品危害防制條例
    第二條第二項第二款所列之第二級毒品（該條例附表二所列
    第二級毒品編號二十四項及一百六十七項），未經許可，不
    得非法販賣、意圖販賣而持有、轉讓或持有。
  (二)核被告所為，係違反毒品危害防制條例第十一條第二項持有
    第二級毒品罪。被告第一次為警查獲時持有之第二級毒品大
    麻一包（淨重達十一．０八公克），加計第二次查獲之第二
    級毒品伽瑪羥基丁酸一瓶半及一罐，顯已逾行政院依毒品危
    害防制條例第十一條第四項所定「轉讓持有毒品加重其刑之
    數量標準」第二條第二款「持有第二級毒品淨重達十公克以
    上」之規定，應依該條例第十一條第四項之規定，加重其刑
    。被告以同一持有第二級毒品之犯意，購入第二級毒品大麻
    一包、伽瑪羥基丁酸一瓶半及一罐後之同一持有行為，為行
    為之接續，不因其先後二次為警查獲而認犯意各別，併予說
    明。公訴人認被告此部分係涉犯同條例第四條第二項之販賣
    第二級毒品（大麻、伽瑪羥基丁酸），及同條例第八條第二
    項轉讓第二級毒品（大麻）等罪嫌，尚有未洽（詳後貳四所
    述）。惟因販賣或轉讓前揭第二級毒品與持有前揭第二級毒
    品罪間，具高低度之吸收關係，就起訴販賣（轉讓）毒品部
    分論以持有毒品之罪，僅係犯罪事實之一部減縮，尚無變更
    起訴法條之問題（最高法院八十年台上字第二七０三號判決
    意旨參照）。故公訴人所指被告販賣第二級毒品大麻、伽瑪
    羥基丁酸及轉讓毒品大麻之部分，因無證據足憑，然因與本
    院前載論罪之持有第二級毒品大麻、伽瑪羥基丁酸之犯行間
    ，係具高低度吸收關係之實質上一罪之關係，爰此部分不另
    為無罪之諭知。
四、原審以被告所犯此部分事證明確，適用刑事訴訟法第二百九
    十九條第一項前段，毒品危害防制條例第十一條第二項、第
    四項、第十八條第一項前段，刑法第十一條前段、（修正前
    ）第三十八條第一項第二款等規定，並審酌被告之素行、犯
    罪動機、目的，查獲毒品之數量、毒品造成社會重大危害，
    犯罪後承認持有毒品犯行等一切情狀，量處有期徒刑一年；
    並說明扣案之煙草一包確含第二級毒品大麻成分（淨重十一
    ．０八公克），藥水一瓶半及一罐為第二級毒品伽瑪羥基丁
    酸，均為被告所有之第二級毒品，應均依毒品危害防制條例
    第十八條第一項前段之規定沒收銷燬之；另扣案之伽瑪羥基
    丁酸分裝罐十一個，為被告所有供持有毒品所用之物，應依
    （修正前）刑法第三十八條第一項第二款之規定宣告沒收；
    至於門號0000000000號行動電話一支，雖係被告
    所有，惟與被告持有第二級毒品之犯行無涉，自無從宣告沒
    收等情，經核認事用法並無不合，量刑亦屬適當。被告甲○
    ○以此部分有前述免訴之關係，提起上訴為無理由，應予駁
    回。
貳、免訴、無罪及不另無罪之諭知等部分（即被訴販賣第二級、
    第三級、第四級毒品及轉讓第二級毒品部分）：
一、公訴意旨另以：被告甲○○明知ＭＤＭＡ（俗稱搖頭丸）、
    愷他命及硝甲西泮（俗稱一粒眠），分別係毒品危害防制條
    例所列管之第二級、第三級、第四級毒品，未經許可不得擅
    自販賣、意圖販賣而持有、轉讓或持有，竟意圖營利，自九
    十三年三月間某日起至同年五月二十八日，陸續向姓名年籍
    不詳綽號「阿呆」、「小胖」之成年男子，分別以新臺幣（
    下同）二十萬元、一萬五千元、四千元之代價購入含第二級
    毒品ＭＤＭＡ二千一百十六顆、大麻一包（淨重一○．三公
    克）、數量不詳之伽瑪羥基丁酸（即ＧＨＢ），第三級毒品
    愷他命及第四級毒品硝甲西泮等毒品，並以0000000
    000號行動電話對外聯絡或讓買主以留言之方式，販賣上
    開毒品予「小楊」及其他不特定人。另所購入之上揭毒品除
    部分供己施用外，亦於九十三年四月二十七日起至同年六月
    七日止間某日在舞廳無償提供第二級毒品ＭＤＭＡ、大麻予
    包括「小楊」在內之友人共同施用。嗣分別於九十三年四月
    二十七日凌晨零時五十分許，在臺北市○○區○○路六三二
    號前其駕駛之車號ＥＡ─一七九八號自用小客車內為警查獲
    其持有置於車內之第二級毒品大麻一包（淨重一○．三公克
    ）、伽瑪羥基丁酸半瓶（起訴書誤載為三瓶半）及一罐、含
    第二級毒品ＭＤＭＡ成分之藥丸二千一百十六顆，第三級毒
    品愷他命一包（淨重一五．九公克）等毒品及愷他命分裝空
    瓶一包、伽瑪羥基丁酸分裝罐十一個；於九十三年六月七日
    下午十五時十分許，在臺北市松山區○○○路二一０巷口為
    警查獲，並扣得其持有之第二級毒品伽瑪羥基丁酸一瓶、含
    第二級毒品ＭＤＭＡ成分之藥丸八顆，第三級毒品愷他命二
    包（毛重三二．三公克）及含第四級毒品硝甲西泮成分之藥
    丸二十八顆等毒品及愷他命分裝空瓶一大包、門號0000
    000000號行動電話一支。因認被告涉犯毒品危害防制
    條例第四條第二項、第三項、第四項之販賣第二級毒品（大
    麻、伽瑪羥基丁酸、ＭＤＭＡ）、販賣第三級毒品（愷他命
    ）及販賣第四級毒品（硝甲西泮），暨同條例第八條第二項
    轉讓第二級毒品（大麻、ＭＤＭＡ）等罪嫌。
二、公訴人認被告涉有上述販賣第二級毒品（大麻、伽瑪羥基丁
    酸、ＭＤＭＡ）、販賣第三級毒品（愷他命）、販賣第四級
    毒品（硝甲西泮）及轉讓第二級毒品（大麻、ＭＤＭＡ）等
    罪嫌，無非係以證人即查獲員警王正煬、黃士欣之證言、門
    號0000000000號行動電話之留言及雙向通聯紀錄
    、扣案毒品及鑑定報告等資為論據。
三、按犯罪事實應依證據認定之，無證據不得認定犯罪事實，刑
    事訴訟法第一百五十四條第二項定有明文。又認定不利於被
    告之事實，須依積極證據，苟積極證據不足為不利於被告事
    實之認定時，即應為有利於被告之認定，更不必有何有利之
    證據；又所謂「積極證據足以為不利被告事實之認定」，係
    指據為訴訟上證明之全盤證據資料，在客觀上以達於通常一
    般之人均不致於有所懷疑，而得確信被告確曾犯罪之程度。
    若未達到此一程度，而有合理懷疑之存在時，即無從為被告
    有罪之判決（最高法院三十年上字第八一六號、七十六年台
    上字第四九八六號判例參照）。
四、訊據被告甲○○堅詞否認有何犯販賣第二級毒品（大麻、伽
    瑪羥基丁酸、ＭＤＭＡ）、販賣第三級毒品（愷他命）、販
    賣第四級毒品（硝甲西泮）及轉讓第二級毒品（大麻、ＭＤ
    ＭＡ）之犯行，辯稱：扣案之毒品都是購入供己施用，並無
    販賣或轉讓他人使用之情事等語。經查：
  (一)觀諸證人即查獲本案之員警王正煬、黃士欣、高俊傑、胡明
    德、胡玉磊等人於原審審理時所為之證言，證人黃士欣於原
    審證稱：九十三年四月二十七日看到有二名男子上被告的小
    客車（車號ＥＡ─一七九八號），分別坐在右前座及右後座
    ，我們鎖定他們上前盤查，該二男子就下車，伊說「證件拿
    出來」，他們說「拿什麼證件」，就開始往明水路方向之巷
    內跑，伊就追但沒有追上。後來在被告車上查到毒品，被告
    說是剛才跑掉的二名男子要賣給他的等語；證人王正煬於原
    審證稱：九十三年六月七日被告上開自用小客車是路邊停車
    ，我們同仁先查到毒品一顆或半顆，後經他同意搜索車子。
    在現場只有被告一人在車外，未發現有人與他交易等語。證
    人高俊傑、胡玉磊、胡明德等亦為同旨內容之證述等情（原
    審卷(一)四九頁背面至五八頁），僅足證明其等先後二次查獲
    被告持有前揭毒品等物之經過，九十三年四月二十七日該二
    不詳男子究因何事上被告之車，被告是否有從事販賣及轉讓
    毒品之交易，因未查獲其人而無從究明憑認；另九十三年六
    月七日則現場僅被告一人，亦未發現其有與他人為毒品交易
    之情事，縱該二次均在被告自用小客車上查獲前揭毒品，然
    並未查得被告有何公訴意旨所指毒品交易及轉讓之證據，自
    難徒憑上開證人以查獲毒品經過之證述遽認被告即有販賣第
    二、三、四級毒品及轉讓第二級毒品之犯行。
  (二)次查，依被告所使用之門號0000000000號行動電
    話之留言及雙向通聯紀錄所載，雖於九十三年六月六日曾有
    不明男子使用門號0000000000號行動電話撥打被
    告之上開門號行動電話，然因被告未接聽，該人乃留言：「
    你明天如果有下來台中時，衣服、水、Ｇ水及花，我都有需
    要」等情，固有該門號之通聯紀錄在卷，且經原審於九十四
    年十月十四日之審判期日勘驗屬實，有審判筆錄可參（第一
    二六七二號偵卷一四，原審卷(一)八九頁背面）。然此亦僅足
    證明於上揭時間有人曾使用門號0000000000號行
    動電話撥打至被告之上開門號行動電話，因被告未接聽，而
    為上述內容之留言。再經原審傳喚證人陳瑞明（即於九十二
    年二、三月間至九十三年十月間使用門號00000000
    00號行動電話者）到庭，並當庭播上開放留言錄音，其經
    具結後堅決否認係留言之人，並證稱可能其工作時手機被盜
    用，因其係在複合式餐飲工作，很多人會使用該支手機，我
    們電話都會使用來使用去，有時借用未告知即使用等語（原
    審卷(一)九八頁正背面、九九頁正背面），而證人即陳瑞明工
    作處所之其他工作人員林鳳枝、黃穗千、謝素玉經原審當庭
    播放留言錄音，亦結證稱該留言非陳瑞明的聲音，對電話留
    言之人之聲音並無印象等情（原審卷(二)一九頁背面）。可見
    究係何人在被告手機內為留言已無從查證。況揆之該不明上
    開行動電話留言「下台中時順便帶衣服、水、Ｇ水及花」，
    顯無法證明所指為何，遑論可資證明被告有同意販賣或轉讓
    毒品予該人並已確為交易之情事。公訴人未明指其人，徒以
    該手機留言內容為被告犯罪之證據，無疑使任何人均可以電
    話留言之方式誣指他人。故門號0000000000號行
    動電話之留言及雙向通聯紀錄實不足援為證明被告有販賣第
    二、三、四級毒品及轉讓第二級毒品之證據。
  (三)再扣案毒品及鑑定報告（第一二六七二號偵卷五二、五三頁
    ，第一九六四四號偵卷二頁），亦僅足證明被告確於為警查
    獲時持有系爭毒品。被告雖坦承其自九十三年三月間某日起
    至同年五月二十八日，接續向姓名年籍不詳綽號「阿呆」、
    「小胖」之成年男子購入查扣之毒品。然被告本身有施用毒
    品甲基安非他命、ＭＤＭＡ之惡習，有臺灣臺北地方法院九
    十三年度易字第一０七八號確定判決、臺灣臺北地方法院檢
    察署九十三年度毒偵字第二二三九號不起訴處分（原審誤載
    為九十三年度毒偵字第一三七九號不起訴處分）及台灣尖端
    先進生技醫藥股份有限公司之濫用藥物檢驗報二紙（施用毒
    品甲基安非他命及ＭＤＭＡ）可憑（第一二六七二號偵卷一
    二頁，第一九六四四號偵卷一二、六二、八六頁），並經本
    院調卷查明屬實（影印卷外放）。故不得僅因被告遭警查扣
    之毒品數量較多即認定被告有販賣或轉讓毒品之犯行。況被
    告持有為警查獲之毒品中，除含第二級毒品ＭＤＭＡ成分之
    藥丸共二千一百十六顆（驗餘淨重共五０四．二０三六公克
    ）數量較多外，其餘大麻（淨重十一．０八公克）、伽瑪羥
    基丁酸（ＧＨＢ）一瓶半及一罐，含第三級毒品愷他命成分
    之白色粉末一包（驗餘淨重十一．二九八八公克）、白色粉
    末一包（驗餘淨重三．０六八一公克）、黃色粉末一包（驗
    餘淨重二六．三六五三公克）及含第四級毒品硝甲西泮成分
    之粉紅色藥丸二十八顆（驗餘淨重四．八六九０公克）等毒
    品數量不多，故扣案毒品及鑑定報告僅足證明被告確於為警
    查獲時持有該等毒品，惟均不足以證明被告有販賣第二、三
    、四級毒品及轉讓第二級毒品之犯行。
  (四)綜上(一)至(三)所述，公訴人所據均不足以使本院為被告有販賣
    上揭第二、三、四級毒品及轉讓第二級毒品犯行之確信。此
    外，復查無其他積極證據足證被告確有公訴人所指上開犯行
    ，此部分本應為被告無罪之諭知。然因毒品危害防制條例就
    第二、三、四級毒品有不同規定，資分敘如下：
  1.公訴意旨所指被告販賣第二級毒品（大麻、伽瑪羥基丁酸、
    ＭＤＭＡ）及轉讓第二級毒品（大麻、ＭＤＭＡ）部分：
    如前述理由，公訴人所據僅足證明被告有持有第二級毒品大
    麻、伽瑪羥基丁酸及ＭＤＭＡ之犯行，然均不足以使本院有
    被告販賣第二級毒品及轉讓第二級毒品有罪之確信。此外，
    復查無其他積極證據足證被告有公訴人指摘上開販賣及轉讓
    第二級毒品犯行，此部分本應為被告無罪之諭知。然：
  (1)公訴意旨所指被告販賣第二級毒品大麻、伽瑪羥基丁酸及轉
    讓第二級毒品大麻部分：
    依前述四(三)說明，被告僅為警查獲有施用毒品甲基安非他命
    及ＭＤＭＡ惡習，並無積極證據證明被告有施用第二級毒品
    大麻、伽瑪羥基丁酸之情事。故其單純持有第二級毒品大麻
    、伽瑪羥基丁酸之犯行，與為供己施用而持有第二級毒品Ｍ
    ＤＭＡ之犯行，顯非基於同一概括持有之犯意為之，二者屬
    犯意各別之持有第二級毒品之行為。故公訴人所指販賣第二
    級毒品大麻、伽瑪羥基丁酸及轉讓毒品大麻之部分，因無證
    據足憑，然因與本院前載論罪之持有第二級毒品大麻、伽瑪
    羥基丁酸之犯行間，係具高低度吸收關係之實質上一罪之關
    係，爰此部分不另為無罪之諭知。
  (2)公訴意旨所指被告販賣及轉讓第二級毒品ＭＤＭＡ部分：
    同前述，本件既乏積極證據足以證明被告基於販賣或轉讓之
    原因而持有第二級毒品ＭＤＭＡ，自應就被告持有ＭＤＭＡ
    行為，論以持有第二級毒品罪。惟查，被告於九十三年四月
    十六日起至同年六月七日期間，多次施用第二級毒品甲基安
    非他命及ＭＤＭＡ，有臺灣臺北地方法院九十三年度易字第
    一０七八號確定判決及臺灣臺北地方法院檢察署九十三年度
    毒偵字第二二三九號不起訴處分書可稽。且被告於警詢及該
    案原審中均明確供稱「伊平日即有施用搖頭丸（即ＭＤＭＡ
    ）及安非他命之之行為」，足徵被告多次施用安非他命及Ｍ
    ＤＭＡ，係基於自始預定計畫為之，憑藉施用第二級毒品以
    達止癮之效果。雖甲基安非他命及ＭＤＭＡ，品項不同，然
    均屬毒品危害防制條例第二項第二款之第二級毒品，仍無礙
    被告係以同一概括施用第二級毒品之犯意，而有連續施用第
    二級毒品情事之認定。被告於九十三年六月七日採尿前七十
    二小時內某時在不詳地點施用第二級毒品ＭＤＭＡ之犯行，
    與前揭九十三年度易字第一０七八號判決被告施用第二級毒
    品甲基安非他命毒品之犯行間，既係基於概括之犯意為施用
    ，即有修正前刑法連續犯之裁判上一罪關係之適用，應為該
    確定判決判決效力所及。被告因施用而持有第二級毒品ＭＤ
    ＭＡ部分，即應諭知免訴。又前揭經本院認有罪部分之單純
    持有第二級毒品大麻、伽瑪羥基丁酸部分，與被告因施用而
    持有ＭＤＭＡ部分，屬犯意個別之二持有行為，自應另為論
    罪如前載。至九十三年六月七日查扣之第二級毒品ＭＤＭＡ
    藥丸八顆，與被告前揭不起訴處分之施用行為具高低度之關
    係，屬該案被告施用ＭＤＭＡ之範疇，應由檢察官另行聲請
    沒收，附此敘明。
  2.公訴意旨所指被告販賣第三級毒品（愷他命）及販賣第四級
    毒品（硝甲西泮）部分：
    同前載理由，公訴人所據均不足以使本院為確信被告有販賣
    第三、四級毒品之犯行，此外，復查無其他積極證據足證被
    告有公訴人指摘之上開犯行，此部分自應為被告無罪之諭知
    。另被告本身僅為警查獲有施用毒品安非他命、ＭＤＭＡ惡
    習，並無證據證明被告施用第三級毒品愷他命及第四級毒品
    硝甲西泮之情事，有台灣尖端先進生技醫藥股份有限公司之
    濫用藥物檢驗報告二紙可憑（第一二六七二號偵卷十二頁，
    第一九六四四號偵卷十二頁）。而毒品危害防制條例第十一
    條就單純持有毒品處以刑罰之規定，僅處罰持有第一級、第
    二級毒品之行為，並不及於持有第三級、第四級毒品之行為
    。故被告持有含第三級毒品愷他命成分之白色粉末一包（驗
    餘淨重一一．二九八八公克）、白色粉末一包（驗餘淨重三
    ．０六八一公克）、黃色粉末一包（驗餘淨重二六．三六五
    三公克）及含第四級毒品硝甲西泮成分之粉紅色藥丸二十八
    顆（驗餘淨重四．八六九０公克）等毒品，雖為查獲之毒品
    ，然依毒品危害防制條例第十八條第一項後段「查獲之第三
    、四級毒品及製造或施用毒品之器具，無正當理由而擅自持
    有者，均沒入銷燬」之規定，其性質為行政秩序罰，屬行政
    機關依行政程序科罰之權限，法院自不得逾越權限於判決內
    為諭知沒入銷燬，本院即不得為沒入銷燬此行政罰之諭知，
    應由行政機關就此另為適法之處分，另被告所有先後為警查
    扣之愷他命分裝空瓶各一包，本院亦無從宣告沒收，均附此
    敘明。
五、綜上各節，原審經審理結果，為被告上開部分分別為諭知免
    訴及無罪之判決，均核無不當，應予維持此部分之判決。檢
    察官就此部分（本院卷一二、五三頁背面）之上訴意旨猶略
    以：(一)證人黃士欣員警已證稱在現場未見該逃離之二人有拿
    東西上車，且當時已經快夏季，該二人均著短袖，衣服是Ｔ
    恤或類似運動衫，身上沒有大口袋，褲子口袋亦不可能裝置
    查獲之毒品。可見被告所持有前揭毒品並非供己施用，而係
    意圖販賣而購入，且已有販賣之行為，雖因警方查緝而不遂
    ，然原審判決之認定顯與事實不符。(二)被告持用之上開行動
    電話內之語音留言，顯係被告之前曾經販賣（至少轉讓）毒
    品予留言之人，且留言之人知道被告將下台中，希望被告幫
    其帶貨。自難僅以陳瑞明及被告單純否認知悉留言之人為何
    人，即認定被告無販賣或轉讓行為。(三)扣案毒品之ＭＤＭＡ
    數量龐大，毒品種類多樣，且被告先後被查獲二次，其尿液
    僅有第二級毒品ＭＤＭＡ反應，顯然扣案之毒品並非供其個
    人所施用。原審判決上開部分顯有違誤等語，請求撤銷此部
    分之原判決。惟查，檢察官指摘各節，業經本院詳述不足採
    認之理由如前述理由，況檢察官仍未能提出積極事證證明被
    告有何販賣或轉讓毒品之情事，徒以上情臆測或推論被告之
    犯行，難謂有理由，是以檢察官此部分之上訴應予駁回。
據上論斷，應依刑事訴訟法第三百六十八條，判決如主文。
本案經檢察官呂丁旺到庭執行職務
中    華    民    國    95    年    10    月    20  日
                  刑事第十八庭審判長法  官  溫耀源
                                    法  官  邱同印
                                    法  官  段景榕
以上正本證明與原本無異。
檢察官如不服本判決，應於收受送達後十日內向本院提出上訴書
狀，其未敘述上訴之理由者並得於提起上訴後十日內向本院補提
理由書（均須按他造當事人之人數附繕本）。
                                    書記官  陳靜姿
中    華    民    國    95    年    10    月    23    日
附錄本案論罪科刑法條全文
毒品危害防制條例第十一條
持有第一級毒品者，處三年以下有期徒刑、拘役或新臺幣五萬元
以下罰金。
持有第二級毒品者，處二年以下有期徒刑、拘役或新臺幣三萬元
以下罰金。
持有專供製造或施用第一、二級毒品之器具者，處一年以下有期
徒刑、拘役或新臺幣一萬元以下罰金。
持有毒品達一定數量者，加重其刑至二分之一，其標準由行政院
定之。


司法院資訊處製作；財團法人民間司法改革基金會備份。
